【裁判字號】    97,上訴,112
【裁判日期】    970508
【裁判案由】    違反毒品危害防制條例
【裁判全文】
臺灣高等法院臺中分院刑事判決         97年度上訴字第112號
上  訴  人  臺灣彰化地方法院檢察署檢察官
被      告  乙○○
                      弄3號（現於彰化分監執行中）
上列上訴人因被告違反毒品危害防制條例案件，不服臺灣彰化地
方法院96年度訴字第2118號中華民國96年12月5日第一審判決（
起訴案號：臺灣彰化地方法院檢察署96年度毒偵字第4890號），
提起上訴，本院判決如下：
    主  文
原判決撤銷。
乙○○施用第一級毒品，累犯，處有期徒刑拾壹月。
    犯罪事實
一、乙○○前因施用毒品案件，經檢察官聲請執行強制戒治，於
    民國（下同）91年1月15日執行完畢釋放。又因施用毒品案
    件，經檢察官聲請強制戒治並提起公訴，強制戒治部分，於
    93年1月9日因毒品危害防制條例修正施行而未執行完畢即釋
    ；提起公訴部份，經臺灣彰化地方法院以92年度訴字第660
    號判決判處有期徒刑1年確定，於93年12月9日假釋出監付保
    護管束，並於93年12月15日保護管束期滿未經撤銷假釋，視
    為執行完畢。另於94年間，因施用毒品案件，經台灣彰化地
    方法院於94年10月24日，以94年度訴字第14977號判決判處
    有期徒刑1年2月確定。又於95年間，因竊盜案件，經台灣彰
    化地方法院於95年4月3日，以95年度易字第158號判決判處
    有期徒刑4月確定。上開2案接續執行，於96年4月20日假釋
    出監並付保護管束，於96年6月26日期滿。惟假釋期間另因
    施用毒品案件，經上開法院以96年度訴字第1283號判決判處
    有期徒刑1年2月。詎仍不知悔改，基於施用第一級毒品海洛
    因之犯意，於96年5月20日上午10時許，在其位於彰化縣福
    興鄉○○村○○路○段790巷12弄3號住所內，以將少許海洛
    因加水稀釋後注入注射針筒內，再以注射針筒注射血管之方
    式，施用第一級毒品海洛因1次。嗣於96年5月23日上午8時
    17分許，經彰化縣警察局鹿港分局持台灣彰化地方法院檢察
    署檢察官核發強制採驗尿液許可書而至上開分局採集尿液送
    驗，其結果呈嗎啡陽性反應，始查悉上情。
二、案經彰化縣警察局鹿港分局報請臺灣彰化地方法院檢察署檢
    察官偵查起訴。
    理  由
一、上開被告施用第一級毒品之犯罪事實，業據被告於警訊、偵
    查、原審及本院審理中自白不諱，而被告經警採尿送驗結果
    ，確呈嗎啡陽性反應，有詮昕科技股份有限公司濫用藥物尿
    液檢驗報告在卷可稽，足證被告自白與犯罪事實相符，堪予
    採信。按修正毒品危害防制條例就施用毒品者，僅於「初犯
     」及「5年後再犯」二種情形，有其追訴條件之限制，即須
    於初犯經觀察、勒戒或強制戒治釋放後，5年內均無施用毒
    品之行為，始能認其前所實施之觀察、勒戒或強制戒治已足
    遮斷毒癮，而得於5年後再犯時，再予適用初犯之規定，重
    行觀察、勒戒等程序；倘5年內已經再犯，被依法追訴處罰
    ，縱其第3次（或第3次以上）施用毒品之時間在初犯釋放5
    年以後，即與「5年後再犯」之情形有別，且因已於「5年內
    再犯」，顯見其再犯率甚高，原實施觀察、勒戒或強制戒治
    ，已無法收其實效，而無5年戒斷期之存在，自無再經觀察
    、勒戒及強制戒治之必要，應由檢察官逕行起訴，最高法院
    95年度台非字第59號判決、95年度台非字第65號判決及95年
    度第7次刑事庭會議決定足供參照。本件被告前因施用毒品
    案案件，經送執行強制戒治後，固於91年1月15日執行完畢
    釋放，惟其又於5年內之92、94及96年間，再犯施用毒品案
    件，先後經彰化地方法院分別以92年度訴字第660號、94 年
    度訴字第1497號及96年度訴字第1283號判決判處有期徒刑1
    年、1年2月及1年2月確定，有臺灣高等法院被告前案紀錄表
    可按，依上開說明，其再犯本件施用毒品罪，自應依法論科
    。
二、核被告所為，係犯毒品危害防制條例第10條第1項之施用第
    一級毒品罪，其為施用該毒品而持有毒品之行為，應為高度
    之施用行為所吸收，不另論罪。又查被告曾有事實欄所示經
    判處有期徒刑並執行完畢之前科犯行，有上揭前案紀錄表可
    參，其於5年內故意再犯本件之罪，係累犯，應依刑法第47
    條第1項之規定加重其刑。原審法院因認被告罪證明確，而
    予論科，固屬有據。然查，本件被告係因曾犯施用毒品罪，
    經依毒品危害防制條例第25條之規定，由彰化縣警察局鹿港
    分局通知定期採驗尿液（96年5月14日）未到，有該分局採
    尿通知書回執聯附卷可稽（被告親自簽收），而為警於上開
    時間持檢察官所核發之強制採尿許可書強制到案接受採尿送
    驗，鑑於施用毒品之人，其反覆施用之可能性極高，故執行
    採驗尿液時，偵查機關實已將該採驗對象列為施用毒品罪之
    嫌疑人，而著手為犯罪調查動作，又被告採尿之時間為96年
    5 月23日8時17分（有紀錄表附卷可參），然警方訊問之時
    間為96年5月23日9時，則被告既己採尿完成後，始於警方訊
    問時坦承施用毒品犯行，顯非對於未經發覺之犯罪自首而接
    受裁判，殊與自首之規定不符，原審法院逕以被告係自首而
    接受裁判，予以減輕其刑，自有違誤。檢察官上訴意旨執此
    指摘原判決不當，即有理由，應由本院予以撤銷改判。爰審
    酌被告有前科多起，且甫因施用毒品及竊盜案件，接續執行
    ，而於96年4月20日假釋出監等情，詎前案假釋出監後未久
    ，被告即於96年5月20日，再為本案犯行，足見被告未能有
    效戒絕毒品誘惑，自應給予被告相當之刑期以資矯治其惡行
    ，另審度施用毒品為自戕行為，犯罪心態與一般刑事犯罪之
    本質並不相同，容應以「病人」之角度考量，並慮及施用毒
    品後常伴隨其餘反社會性之行為出現，對社會造成危害，及
    其犯罪之動機、方法、手段、暨犯後坦承犯行，到庭態度良
    好等一切情狀，量處如主文第2項所示之刑。
據上論斷，應依刑事訴訟法第369條第1項前段、第364條、第299
條第1項前段，毒品危害防制條例第10條第1項，刑法第11條前段
、第47條第1項，判決如主文。
本案經檢察官甲○○到庭執行職務。
中    華    民    國     97    年     5    月    8    日
            刑事第八庭  審判長法  官  羅  得  村
                              法  官  張  靜  琪
                              法  官  吳  進  發
上列正本證明與原本無異。
如不服本判決應於收受送達後十日內向本院提出上訴書狀，其未
敘述上訴之理由者並得於提起上訴後十日內向本院補提理由書（
均須按他造當事人之人數附繕本）。
                              書記官  柯  孟  伶
中    華    民    國     97    年     5    月    8    日


司法院資訊處製作；財團法人民間司法改革基金會備份。
